臺灣臺北地方法院刑事判決
110年度審訴字第1272號
公  訴  人  臺灣臺北地方檢察署檢察官
被      告  尤秋純


上列被告因詐欺案件，經檢察官提起公訴（110年度偵字第22127
號），被告於本院準備程序進行中就被訴事實為有罪之陳述，經
本院告知簡式審判程序意旨，並聽取公訴人及被告之意見後，本
院合議庭裁定由受命法官獨任依簡式審判程序審理，判決如下：
    主  文
尤秋純犯三人以上共同詐欺取財罪，處有期徒刑陸月。
    事  實
一、尤秋純自民國109年9月起加入綽號「小寶」、通訊軟體微信
    暱稱「周公」、「麥拉倫」、「法拉驢」等3人以上所組成
    ，以實施詐術為手段，具有持續性、牟利性及結構性之詐欺
    犯罪組織集團（參與組織犯罪部分，非本件之審理範圍）。
    其與該詐欺集團成員間，共同意圖為自己不法之所有，基於
    三人以上詐欺取財犯意聯絡，由該詐欺集團先詐取金融帳戶
    之資料，再以網路購物退款等詐術詐騙款項，並指揮集團其
    他成員收取前揭人頭帳戶之提款卡及密碼等資料，再指示尤
    秋純或其他集團成員至指定地點提領詐騙款項後，將詐騙款
    項交予集團成員以上繳回集團，而尤秋純依指示將提領之詐
    騙款項交予成員後，則可獲取報酬。嗣該詐欺集團之真實姓
    名年籍不詳成員，先於109年9月21日前之某日，在臉書社團
    張貼徵人之不實內容貼文，高依蒨遂以通訊軟體Line與之聯
    繫，集團成員即對高依蒨佯稱：可提供個人帳戶之存摺及提
    款卡等資料，以賺取薪資，並非人頭帳戶云云，致高依蒨陷
    於錯誤後，遂於同年月23日某時許，將個人所申辦臺灣銀行
    帳號000000000***號帳戶（帳號詳卷）及台新商業銀行帳號
    0000000000000***號帳戶（帳號詳卷）之提款卡及存摺等資
    料，以店到店之方式寄送至詐欺集團成員所指示之臺北市○○
    區○○路0段000巷00弄0號全家便利商店再興門市，該集團成
    員旋派人前往領取；復接續前詐欺取財之犯意向高依蒨佯稱
    ：上揭帳戶資料遺失，需補辦後重新寄送云云，致高依蒨誤
    信為真後，繼於同年10月11日將補辦後之帳戶資料寄至桃園
    市○○區○○路00號全家便利商店日新門市，該集團成員旋派人
    前往領取，並在不詳地點交予尤秋純，尤秋純即持前開臺灣
    銀行帳戶之提款卡，前往臺北市○○區○○路00號、77號及46號
    之臺灣銀行、合作金庫及土地銀行等之自動櫃員機提領款項
    ，並將領得之款項上繳回詐欺集團。嗣因高依蒨察覺有異，
    並報警處理，循線查悉上情。
二、案經臺北市政府警察局文山第二分局報告臺灣臺北地方檢察
    署檢察官偵查起訴。
    理  由
一、上揭犯罪事實，業據被告尤秋純於本院準備程序及審理時均
    坦承不諱（見本院卷第96、102頁），核與證人即被害人高
    依蒨於警詢時之證述內容（見12360偵卷第115至117頁）相
    符，復有訊息往來紀錄、寄出帳戶資料之包裹及繳費明細翻
    拍照片、全家便利商店109年12月8日全管字第2982號函暨所
    附寄件訂單資料、商店街市集國際資訊股份有限公司之電子
    郵件暨所附交貨便客戶登記資料等件（見12360偵卷第61至7
    1、119至149頁）在卷可憑，足認被告上開任意性自白係與
    事實相符，堪以採信。是本案事證明確，被告前開犯行，堪
    以認定，應依法論科。
二、論罪科刑：
  ㈠核被告就本案所為，係犯刑法第339條之4第1項第2款之三人
    以上共同詐欺取財罪。
　㈡共同實施犯罪行為之人，在合同意思範圍以內，各自分擔犯
    罪行為之一部，相互利用他人之行為，以達其犯罪之目的者
    ，即應對於全部所發生之結果，共同負責；故共同正犯間非
    僅就其自己實施之行為負其責任，並在犯意聯絡之範圍內，
    對於其他共同正犯所實施之行為，亦應共同負責，是於集團
    式犯罪，原不必每一共犯均有直接聯繫，亦不必每一階段均
    參與，祇須以自己共同犯罪之意思，事前同謀，而由其中一
    部分人實施犯罪行為者，即應對於犯罪結果負共同正犯罪責
    ，並無分別何部分為孰人下手之必要。查被告與綽號「小寶
    」、通訊軟體微信暱稱「周公」、「麥拉倫」、「法拉驢」
    及其他真實姓名年籍不詳成員等人，均知悉內部分工所從事
    行為係整體詐欺取財行為分擔之一環，各成員縱未親自參與
    詐騙被害人之行為，甚或未全盤知悉其他集團成員詐騙被害
    人之實際情形，然既於犯意聯絡範圍內相互利用集團成員行
    為，達犯罪目的，應認被告就前揭犯行，與所屬之詐欺集團
    成員間有犯意聯絡及行為分擔，為共同正犯。
  ㈢刑法第339條之4第1項第2款其法定刑係1年以上7年以下有期
    徒刑，得併科新臺幣100萬元以下罰金，然同為3人以上共同
    詐欺取財之人，其原因動機不一，犯罪情節未必盡同，其以
    3人以上共同詐欺取財行為所造成危害社會之程度自屬有異
    ，法律科處此類犯罪，所設之法定最低本刑卻同為「1年以
    上有期徒刑」，不可謂不重，於此情形，自非不可依客觀之
    犯行與主觀之惡性二者加以考量其情狀，是否有可憫恕之處
    ，適用刑法第59條之規定酌量減輕其刑，期使個案裁判之量
    刑，能斟酌至當，符合罪刑相當原則及比例、平等原則。查
    被告因思慮欠周觸犯本案罪刑，犯後亦願積極賠償被害人所
    受之損害，惟因被害人於本院表示其無損害故不予求償，此
    有本院調解紀錄表及審判筆錄等件（見本院卷第91、103頁
    ）在卷可參，可見被告確有悔意。又被告係參與較末端之犯
    罪分工，參與犯罪之程度有限，並非犯罪集團的主導者，且
    並無因本件犯行獲得報酬，是衡情依刑法第339條之4第1項
    第2款之三人以上共同詐欺取財罪科以最低度刑即有期徒刑1
    年以上，容有情輕法重之虞，爰依刑法第59條規定酌量減輕
    其刑，以啟自新。
  ㈣爰審酌被告為獲取不法利益而加入詐欺集團，不僅影響社會
    治安，亦危害財產交易安全，所為實屬不該；惟念被告犯後
    坦承犯行，已見悔意，堪認犯後態度尚可。兼衡被告於詐欺
    集團中並非擔任主導角色，暨其犯罪動機、手段、於本院審
    理時自陳之智識程度及家庭生活狀況、被害人於本院表示之
    意見（見本院卷第103頁）等一切情狀，量處如主文欄所示
    之刑，以資懲儆。又被告所犯之加重詐欺取財罪，係1年以
    上、7年以下之罪，縱因刑法第59條減輕其刑，仍無刑法第4
    1條第1項前段得易科罰金規定之適用。惟受6月以下有期徒
    刑或拘役之宣告，不符刑法第41條第1項易科罰金之規定者
    ，仍得依同條第2項折算規定，聲請易服社會勞動，併此敘
    明。
三、沒收：
　㈠卷內並無積極證據足認被告有因本案犯行獲得任何利益或報
    酬，自無庸宣告沒收犯罪所得。
　㈡被害人所交付之提款卡及存摺，因金融機構帳戶業經通報為
    警示帳戶，已無從為其他不法利用，宣告沒收實欠缺刑法上
    重要性，爰依刑法第38條之2第2項規定，不予宣告沒收或追
    徵。
據上論斷，應依刑事訴訟法第273條之1第1項、第299條第1項前
段，刑法第28條、第339條之4第1項第2款、第59條，刑法施行法
第1條之1第1項，判決如主文。　
本案經檢察官游明慧提起公訴，檢察官吳春麗到庭執行職務。　
中　　華　　民　　國　　110 　年　　10 　　月　　6　　日
　　　　　　　　　刑事第二十一庭  法　官　倪霈棻
上正本證明與原本無異。 
如不服本判決應於收受送達後20日內向本院提出上訴書狀，並應
敘述具體理由；其未敘述上訴理由者，應於上訴期間屆滿後20日
內向本院補提理由書（均須按他造當事人之人數附繕本）「切勿
逕送上級法院」。告訴人或被害人如對於本判決不服者，應具備
理由請求檢察官上訴，其上訴期間之計算係以檢察官收受判決正
本之日期為準。 因疫情而遲誤不變期間，得向法院聲請回復原
狀。
                                  書記官  陳怡君
中　　華　　民　　國　　110 　年　　10　　月　　7 　　日
附錄本案所犯法條全文：
中華民國刑法第339條之4
犯第339條詐欺罪而有下列情形之一者，處1年以上7年以下有期
徒刑，得併科1百萬元以下罰金：
一、冒用政府機關或公務員名義犯之。
二、三人以上共同犯之。
三、以廣播電視、電子通訊、網際網路或其他媒體等傳播工具，
    對公眾散布而犯之。
前項之未遂犯罰之。